臺灣嘉義地方法院刑事判決　　　　　　　　　　　　　　九十年度訴字第三六二號
　　公　訴　人　臺灣嘉義地方法院檢察署檢察官
　　被　　　告　甲○○
　　指定辯護人　本院公設辯護人戊○○
右列被告因強盜案件，經檢察官提起公訴（九十年度偵緝字第一二七號），本院判決
如左：
    主  文
甲○○無罪。
    理  由
一、本件公訴意旨：被告甲○○意圖為自己不法之所有，於八十九年十月三日下午二
    時三十分許，在雲林縣麥寮鄉○○○○○路麥寮段，駕駛保證責任嘉義縣嘉禾果
    菜運銷合作社車號ＵＶ—五九八號自用大貨車，自後方超前攔截丁○○所駕駛車
    號ＥＲ—六二二三號自用小客車逼至路邊停車，甲○○下車，試圖拉開丁○○車
    門，因無法拉開，乃回車上拿一支長約十公分客觀上足以對人之生命造成危險之
    螺絲起子，跳上丁○○所駕駛上開汽車引擎蓋，在該車前擋風玻璃上劃線並叫丁○○下車，之後，從引擎蓋跳下，試圖打開丁○○上揭汽車右前座車門未果，甲○○乃以腳踢及該鐵器打該車門，丁○○心生畏懼因而下車，甲○○乃以左手持
    前揭鐵器繞過丁○○肩膀抵住其脖子，至使丁○○不能抗拒，丁○○乃將其郵局
    提款卡交給甲○○，甲○○問得該提款卡密碼後離去，隨即於同日下午七時四十
    分許，在嘉義縣水上鄉鎮○鎮村一號南靖郵局，以該提款卡提領新台幣十萬
    元，因認被告涉犯修法前懲治盜匪條例第五條第一項第一款之普通盜匪罪嫌，及
    刑法第三百三十九條之二第一項之罪嫌等語。
二、按犯罪事實應依證據認定之，無證據不得推定其犯罪事實，刑事訴訟法第一百五
    十四條定有明文；再事實之認定應憑證據，如未能發現相當證據或證據不足以證
    明，自不能以推測或擬制之方法，以為裁判基礎，亦經最高法院著有四十年台上
    字第八十六號判例足按。
三、本件公訴意旨認為被告甲○○涉犯前揭罪嫌，無非係以：被害人丁○○於警訊、
    偵查中指訴，及被告供稱該提款卡已丟掉，若被告真係向被害人借提款卡領款，
    理應將該張提款卡交還被害人，又為何將該張提款卡丟掉？與被害人郵政存簿儲
    金簿八十九年十月三日提款存款一紙等證物，為其論據。惟訊之被告甲○○堅決
    否認右揭犯行，辯稱：提款卡是丁○○拿給伊的，伊於當日中午十二時，即將車
    子開回公司了，伊並沒有公訴意旨所指之行為等語。
四、經查：
    （一）１、(1)被害人丁○○於第一次警訊稱：「我是於民國八十九年十月三日下
                午十四時三十分許，駕駛乙部自小客車號ＥＲ─六二三三行駛台十
                七線至麥寮段，忽有一名男子駕駛一部大貨車擋住我的去路，下車
                來請我把車門打開，問我有沒有錢，我說我身上只有幾百塊，他就
                踹我的車門，我遂下車和他理論，他卻拿出一把尖刀抵住我的脖子
                ，又問我身上有沒有錢，我當時就想人平安就好，不得已遂把皮包
                內之『八德更寮腳』郵局的提款卡拿給他，他又問我密碼幾號，我
                也只好告訴他密碼，後來他即開車離去，我因受了驚嚇，後來才自
                行慢慢開車回桃園住家：：」等語（警卷第一頁背面）。
              (2)第二次警訊時丁○○則稱：「我是在早上七至八時許，由桃園出發
                直接開我所有之ＥＲ─六二三三號自小客車南下到處玩玩走走。至
                下午十四時許覺得很累，想開回桃園家中休息，於路上忽然有一部
                貨車從後超車將我逼到路邊停下，該貨車司機就走到我車旁，起腳
                踹我駕駛座之車門，且又出手要拉開我的車門，但是我車門有鎖住
                ，該駕駛人手握住一支鐵器拍打我的玻璃門，我才將前乘客座之玻
                璃門打開，該貨車駕駛人問我身上有沒有錢，我告訴他我身上只有
                幾百塊錢而已，但是有一張金融卡，我就下車，下車後他就用左手
                持該鐵器繞過我的肩膀抵住我的脖子，押我到車上拿金融卡，並問
                我密碼，我告訴他說是＊＊＊＊號，該駕駛才放手開車離開：：。
                」等語（警卷第三頁背面）。
              (3)嗣於臺灣嘉義地方法院檢察署檢察官九十年二月十二日訊問時，許
                美桂則稱：「八十九年十月三日下午二點半左右，地點在雲林縣麥
                寮路段即台十七線，他拿一個不知名的鐵器，約幾公分我不清楚，
                是尖尖的，他跳上我車子的引擎蓋上，再自引擎蓋下來，拿著鐵器
                試打開我駕駛座的門，我自車上搖下窗戶，跟他說，我沒有現金，
                我跟他說我只有一件金融卡，我就下車拿金融卡給他，我剛下車他
                就拿該鐵器抵著我的脖子，我就把金融卡給他，並跟他說密碼，他
                領了我十萬元．．．。」（偵查卷第九頁背面），復於檢察官九十
                年三月六日訊問時，指述：「（問：甲○○下車後做何動作？）他
                下車後就到我駕駛座試圖拉開我車門，拉不開回車上拿一支約長十
                ＣＭ一端是尖的金屬是螺絲起子握在手上，先跳上我的擋風玻璃上
                ，玻璃有被戳裂，他又跳下引擎蓋拿該鐵器試圖打開右前座，我就
                下車，他用手繞過我的肩膀，以該鐵器抵住我的脖子，我當時無法
                抵抗，只好把提款卡是郵局提款卡及密碼給他。」、「（問：你如
                何下車？）我是自乘客座那邊出來的，我下來他就用該鐵器抵住我
                脖子。」、「（問：為何自乘客座下車？）是因為我的皮包及公事
                包均放在駕駛座那側，為了怕皮包被他拿走，且他也在乘客座撬門
                ，所以我自乘客座下車．．．。」（偵查卷第十九頁倒數第二行以
                下）。
          ２、依前所述，可見被害人丁○○之指訴有下列矛盾之瑕庛存在：
              (1)就事發地點而言：
                被害人丁○○迭次指訴事發地點為：「雲林縣麥寮路段即台十七線
                」等語，已見前述。惟查：八十九年十月三日事發時，曾有員警據
                報前去處理等情，此據被害人丁○○於本院調查時供稱：「（問：
                （你被搶的地點是否員警到場的地點附近﹖）是。」（本審卷第四
                十頁第六行）即明。再者，於上開時日，到場處理之員警係為彰化
                縣警察局鹿港分局洪堀派出所警員乙○○等情，此據證人乙○○結
                證在卷（本審卷第三十五頁第二行）。而員警乙○○據報前往處理
                之地點並非雲林縣麥寮路段即台十七線之處，而係位在彰化縣福興
                鄉○○村○○路○段附近等情，此據其結證屬實（本審卷第三十五
                頁第六行、第三十七頁第四行），並有員警工作紀錄簿影本一份在
                卷可按（本審卷第二十六頁）。由此可見，被害人丁○○指訴之地
                點，已與事實矛盾灼然。
              (2)就事發時間而言：
                被害人丁○○迭次指訴事發時間，係為八十九年十月三日下午十四
                時三十分許等情，有如前述。惟查：員警據報前往現場之次數有二
                次，第一次為八十九年十月三日上午十時九分，第二次則係第一次
                員警處理後約二十分鐘等情，此據員警乙○○證述在卷可憑。由此
                堪認，被害人丁○○此部分之指訴，亦與事實有違。再者，被告當
                時係擔任嘉義縣嘉禾果菜運銷合作社之貨車司機，其出車時間，係
                於十八時出車往北部行駛，沿途卸貨，至翌日中午十二時前，都會
                返回公司下班等情，此據證人即嘉義縣嘉禾果菜運銷合作社理事主
                席何朋鎮證述在卷（警卷第五頁背面）。則由何朋鎮前揭證述，足
                見於八十九年十月三日下午十四時三十分，被告應不可能駕駛該合
                作社所有車號ＵＶ—五九八號自用大貨車行經上開地點無訛。是公
                訴人所認定之時間，與被害人丁○○上開指訴之時間，自與事實不
                符至明。
              (3)就事發時之狀況而言：
                被告究竟先請被害人丁○○把車門打開，並踹車門，被害人許美
                  桂遂下車和被告理論？或被告先起腳踹駕駛座之車門，又出手要
                  拉開被害人丁○○的車門，因車門有鎖住，被告則手握住一支鐵
                  器拍打玻璃門後，被害人丁○○始下車？抑被告停車後，即拿一
                  個不知名的鐵器，先跳上被害人丁○○車子的引擎蓋上，再自引
                  擎蓋下來，再拿著鐵器試打開駕駛座的門，被害人丁○○始下車
                  ？或者係被告下車後，就到被害人丁○○駕駛座試圖拉開車門，
                  被告拉不開後，即回車上拿一支約長十ＣＭ一端是尖的金屬是螺
                  絲起子握在手上，先跳上我的擋風玻璃上，又跳下引擎蓋，拿該
                  鐵器試圖打開右前座，被害人丁○○始下車？被害人丁○○就此
                  前後指訴，並不一致。
                再者，被告所持兇器係一把尖刀？或一個不知名的鐵器？抑一支
                  螺絲起子﹖而該物器，究竟係被告下車時即攜帶？或因拉不開車
                  門才返回自己車上拿出？對此種種，被害人丁○○所述情節，皆
                  先後歧異。
                而證人即現場目擊者丙○○業已到庭結證：「（問：你現在住在
                何處？）彰化縣福興鄉○○村○○路○段四號，不過二號、四號
                  、六號都是我們的。」、「（問：到底當天的情形如何﹖）許美
                  桂的車子很快的開到我家屋簷下，然後後面有一台大貨車追著她
                  ，有個男子叫丁○○下車，她不要下來，該男子就駕大貨車離開
                  了，後來警察就來了：：。」、「（問：駕駛大貨車的男子下車
                  ，有無拿螺絲起子下來？）我沒有看到，我只看到那男子徒手叫
                  該女子開門。」、「（問：當時這丁○○有無向你表示何事﹖）
                  當時丁○○沒有下車，我沒有問她，她沒有跟我說什麼話：：」
                  等語（本審卷第五十頁以下），則由證人丙○○上開證述，適與
                  被害人丁○○前揭指訴內容相左，而被害人丁○○指訴，既有前
                  述之矛盾瑕庛存在，是其指訴，自難以採信。
    （二）再者，若被害人丁○○前揭指訴屬實，則其獨自一人駕車於公路上突遭他
          車逼至路旁，而對方又持兇器敲打車輛玻璃，依理，被害人丁○○自可將
          其所駕駛之車輛予以倒車，而駛離現場，此觀被害人丁○○所繪製之現場
          簡圖自明（本審卷第二十五頁）。況因當時被告業已下車，則被害人許美
          桂駕駛車輛，以資對付被告，猶有勝算，為何被害人丁○○捨棄該等自衛
          舉動，反而自陷於險境，將其車窗、車門打開之理﹖是被害人丁○○該等
          指訴，已有違反常理。又事發當時，被害人丁○○係獨自駕駛車輛，有如
          上述。則依被害人丁○○於九十年三月六日偵查中之指訴，被告若意欲強
          盜，自應去撬駕駛座旁之車門，始能控制車主，豈可能繞至另邊無人之前
          乘客座旁撬門，而遂行犯行之理？而被害人丁○○果真受到被告持兇器脅
          迫而下車，亦應從駕駛座旁之左側車門下來，始符合常情。豈有可能移至
          右方前乘客座下車？是被害人丁○○前揭指訴，亦有違一般生活經驗法則
          至明。
    （三）其次：員警乙○○曾於八十九年十月三日，曾據報前往現場處理，已見前
          述，惟被害人丁○○並未即時，向警員警乙○○報案等情，亦據員警結證
          ：「（問：你們到現場時，丁○○做何表示﹖）他只是說有一個男的在追
          他，其餘都沒有講。」、「（問：有無說他被搶劫？）沒有。」、「（問
          ：有無說他的小客車被毀損﹖）沒有。」（本審卷第三十六頁第八行以下
          ）等語在卷。依理，被害人丁○○於員警抵達時，自應向到場之員警報案
          ，始符合常情。然被害人丁○○竟捨棄此途，乃遲至八十九年十月五日，
          始報警處理，此有警訊筆錄在卷足憑。是被害人丁○○如此反乎常情之舉
          措，益足佐證，其上開指訴，並不真實。況被告若果真於八十九年十月三
          日下午二時三十分，在雲林縣麥寮鄉有搶得被害人丁○○所有之提款卡，
          及問得該提款卡之密碼乙節屬實，衡情被告於得手後，應會即時選擇就近
          之提款機，前去提領款項，始符合作案常情。惟被告竟遲至同日晚間七時
          四十分許，遠赴嘉義縣水上鄉鎮○鎮村一號南靖郵局處所，以該提款
          卡提領款項，此據公訴意旨記載明確。是就此部分事實以觀，被害人許美
          桂指訴該提款卡，係被告於前揭時、地，強盜所得語，顯與情理有違灼然
          。
    （四）末查：被害人丁○○所有之郵局提款卡，係於八十九年年十一月五日，經
          由嘉義縣水上鄉農會所屬民生分部提款機予以沒入，並由該農會於翌日將
          該提款卡寄交水上郵局，並於同年十一月十四日接獲發卡郵局收妥確認等
          情，此有該農會九十年十月二十三日函文及其附件在卷可按。是公訴意旨
          認被告將該提款卡丟掉等語，並據以為被告有前揭犯行之推定。應有誤會
          。
    （五）合上所述，本案被害人丁○○前後指訴不一，互有矛盾，且與事實有違，
          核與一般生活經驗法則不符，是本院自不得以其前揭有瑕庛之指訴，遽認
          被告涉有上開犯行。此外，復查無其他積極證據足資證明，被告確有本件
          公訴意旨所指觸犯上開罪嫌之犯行，揆諸首開說明，本件既不能證明被告
          犯有該罪嫌，自應無罪之諭知。
據上論斷，應依刑事訴訟法第三百零一條第一項，判決如主文。
本案經檢察官游悅晨到庭執行職務
中      華      民      國    九十一    年      五      月     十五     日
                                  臺灣嘉義地方法院刑事第三庭
                                        法  官  王  漢  章
右正本證明與原本無異。
如不服本判決，應於判決送達後十日內向本院提出上訴狀( 應附繕本 )。
中      華      民      國    九十一    年      五      月     十五     日
                                      書記官  林  柑  杏
